臺灣高等法院刑事判決　　　　　　　　　　　　　九十三年度上訴字第二九五三號
　　上　訴　人　臺灣板橋地方法院檢察署檢察官
　　被　　　告　甲○○
右上訴人因被告偽造文書案件，不服臺灣板橋地方法院九十二年度訴字第二六六三號
，中華民國九十三年八月三十一日第一審判決（起訴案號：臺灣板橋地方法院檢察署
九十二年度偵字第一六六五號），提起上訴，本院判決如左：
    主  文
上訴駁回。
    理  由
一、公訴意旨略以：被告甲○○明知
    ＤＢ─四００五七一Ａ一０六七０九號朋馳廠牌六００ＳＥＬ型自用小客車一輛
    ，係林建廷（經本院以八十九年度上訴字第二九三五號判決判處有期徒刑一年六
    月確定）以不明原因取得巴拿馬共和國大使館大使所有之自用小客車，而該車Ｌ
    Ｖ─一二二一號之車牌二面（原車牌號碼為「使─２」號）亦係林建廷以偽造公
    文書之手段所取得，竟與林建廷共同基於行使偽造私文書及使公務員登載不實之
    犯意聯絡，於民國八十四年九月間接受林建廷之委託代為販售，由林建廷於八十
    四年九月下旬，將該車駕駛至臺北市○○○路○段一０七號賓特利汽車商行交付
    被告，同時將登載不實之車牌號碼ＬＶ─一二二一號自用小客車汽車行車執照影
    本交付被告，復於八十四年十一月底將上開行車執照郵寄行使交付予被告，被告
    嗣又親至新竹市向林建廷拿乙○○之國民
    汽車新領牌照登記書等文書，復由被告於八十四年十二月初，在不詳地點，以新
    台幣（下同）四百二十萬元之價格，出售該車予高林實業股份有限公司（簡稱高
    林公司），再由高林公司以四百四十萬元之代價轉售給被告所仲介之客戶李正森
    。被告隨即於八十四年十二月四日，利用另一不知情真實姓名年籍不詳之刻印業
    者，另行偽造刻製乙○○之印章一枚，同日在汽車過戶登記書私文書上虛偽登載
    車主乙○○將上開車牌號碼為ＬＶ─一二二一號之自用小客車過戶予高林公司等
    不實事項，並蓋用偽造之乙○○印章，同時偽造乙○○之簽名署押一枚於該汽車
    過戶登記書上，而偽造該汽車過戶登記書私文書，連同自林建廷處所取得登載不
    實ＬＶ─一二二一號自用小客車之汽車新領牌照登記書、行車執照等文書，一併
    交付臺灣省公路局新竹區監理所桃園監理站承辦人員，臺灣省公路局新竹區監理
    所桃園監理站承辦人員將前開不實事項登載於職務上所掌之汽車過戶登記書及車
    之汽車新領牌照登記書、汽車過戶登記書等文書，再由被告持上開汽車新領牌照
    登記書及汽車過戶登記書交付高林公司，均足以生損害於乙○○及監理機關對於
    車籍資料管理之正確性。因認被告所為，係犯刑法第二百十六條、第二百十條之
    行使偽造私文書罪嫌及同法第二百十六條、第二百十四條之行使使公務員登載不
    實文書罪嫌等語。
二、按犯罪事實應依證據認定之，無證據不得認定犯罪事實，刑事訴訟法第一百五十
    四條第二項定有明文。是以，認定不利於被告之事實，須依積極證據，茍積極證
    據不足為不利於被告事實之認定時，即應為有利於被告之認定，更不必有何有利
    之證據。此所謂認定犯罪事實之積極證據，係指適合於被告犯罪事實之認定之積
    極證據而言，雖不以直接證據為限，間接證據亦包括在內，然而無論直接或間接
    證據，其為訴訟上之證明，須於通常一般之人均不致有所懷疑，而得確信其為真
    實之程度者，始得據為有罪之認定，倘其證明尚未達到此一程度，而有合理之懷
    疑存在時，自不能以推測或擬制之方法，以為有罪裁判之基礎（最高法院三十年
    上字第八一六號、二十九年上字第三一０五號、七十六年台上字第四九八六號、
    四十年台上字第八十六號等判例參看）。
三、檢察官認被告涉有前開犯罪，無非係以被告受林建廷委託，取得偽造之車牌為Ｌ
    Ｖ─一二二一號自用小客車之汽車新領牌照登記書、行車執照及台北市政府警察
    局信義分局三張犁派出所八十三年十月十四日十一時車輛失竊證明單等物，因上
    開文件中所載之「車主」、「出廠時間」完全不同，參以被告為專業汽車業務人
    員，就林建廷之偽造文書犯行理應知情，且被告出售該車所得價金中之三百萬元
    係輾轉匯由林建廷收取，林建廷雖否認有收取該三百萬元，惟法務部調查局之測
    謊鑑定報告書顯示林建廷應係說謊，進而推論被告對於本件行使偽造文書之犯行
    與林建廷有犯意之聯絡及行為分擔，為其主要論據。訊據被告堅決否認有何行使
    偽造文書等犯行，辯稱：其不知該車來源，所有之車輛文件及辦理過戶所需之印
    章皆是林建廷所交付，林建廷交車後，其有去查詢該車之失竊紀錄，但並未從監
    理站中的資料查得該車有失竊紀錄，後來警察告知這部車係贓車，其才去派出所
    影印車輛失竊及尋獲記錄等語。
四、經查：
（一）本件被告於八十四年九月間，受林建廷委託出售本案被查獲之
      一月出廠、ＷＤＢ0000000Ａ一０六七０九號朋馳廠牌六００ＳＥＬ型
      ，車牌號碼為ＬＶ─一二二一號之自用小客車一輛，林建廷同時將前開車牌號
      碼ＬＶ－一二二一號自用小客車行車執照影本交付被告，復於八十四年十一月
      底將該車牌號碼ＬＶ─一二二一號自用小客車行車執照郵寄交付於被告等情，
      業經被告於警詢時供陳綦詳（見臺灣板橋地方法院檢察署八十五年度偵字第二
      八二號第七頁反面、第八頁反面），而上開自用小客車汽車新領牌照登記書之
      登記車主為乙○○，出廠時間則為
      ＬＶ─一二二一號自用小客車汽車新領牌照登記書一紙扣案可稽（見臺灣板橋
      地方法院檢察署八十五年度偵字第二八二號第十六頁）。
（二）被告於警詢時供稱：「於八十四年九月份新竹宏總汽車負責人林建廷．．．向
      我稱以新臺幣四百萬元委託我賣該車．．．林建廷當時持該車及行照、領牌申
      請書委託我，我有逐一核對書面資料及車身號碼」（見臺灣板橋地方法院檢察
      署八十五年度偵字第二八二號第七頁反面）、「我朋友曾給我一份尋獲證明，
      上有記載該車在八十四年初即有尋獲，車身號碼完全相同，只是車子未還大使
      館，所以大使館不承認有尋獲此車，所以我打車子資料時，未有失竊紀錄．．
      ．是林建廷與我連絡」（見臺灣板橋地方法院檢察署八十五年度偵字第二八二
      號偵查卷八十五年一月十六日訊問筆錄）、「（據警方資料他們從未把車輛尋
      獲註銷，你們何以會知道？）是林建廷告訴我的」（見臺灣板橋地方法院檢察
      署八十五年度偵字第二八二號偵查卷八十五年四月十二日訊問筆錄）、「．．
      （那你前手資料何人給你的？）林建廷，我來新竹跟他拿的．．．」（見臺灣
      新竹地方法院檢察署八十五年度偵字第七五八三號偵查卷八十五年十二月二十
      四日訊問筆錄）等語，而林建廷亦證稱：「八十四年五月甲○○要我幫他查詢
      此車是否有失竊紀錄，我們當時查電腦顯示並未失竊」（見臺灣板橋地方法院
      檢察署八十五年度偵字第二八二號卷第五十四頁）。被告受託出售該車時，林
      建廷所交付之相關資料顯示車主係乙○○，而被告除核對資料外，既曾要求林
      建廷查詢系爭車輛有無失竊紀錄，堪認被告於受託出售該車時並不知該車之過
      戶文件係偽造。
（三）被告於原審審理時雖陳稱：「（這二張車輛失竊及尋獲證明單是否有見過？）
      這二張是我去瑞安派出所影印的．．．，林建廷把車子交給我之後不久，臺北
      縣警察局有三位警員來車行告訴我說這部車係贓車，所以這部車就讓他們帶回
      去警局處理．．．」、「我是因為被起訴所以才去找這些資料．．．乙○○的
      印章也是林建廷一起交給我的，不是我去刻的」（見原審九十三年八月十日審
      判筆錄），然由被告上開供述，充其極亦僅能證明被告於本件案件偵查中，得
      悉該車於警局有失竊紀錄，尚無從證明被告於受林建廷託售之時即已知悉該車
      係贓車。按被告既係受林建廷之委託出售汽車，而一般委託他人售車者，除需
      將相關證件交付受託者外，為方便辦理汽車過戶事宜，恆連同印章一併交付，
      而關於售車款之交付，受託者恆依委託者之指示辦理，故被告所辯證件、印章
      均係林建廷所交付，售車所得之款項係依林建廷之指示匯入曾建雄帳戶，其確
      實不知該車來源，亦無偽刻印章等情，無悖情理。
（四）檢察官雖以林建廷經送法務部調查局以問卷法及再測法測謊鑑驗結果，「林建
      廷稱：(一)、陳江河委託甲○○賣車；(二)、陳江河曾向其拿乙○○之證件；(三)、
      其未拿三百萬車款。經測試呈情緒波動之反應，應係說謊」，而佐證被告與林
      建廷有偽造文書之犯意聯絡及行為分擔，惟測謊技術或可作為偵查之手段，以
      排除或指出偵查之方向，然與其他科學鑑識技術相較在審判上尚難藉以獲得待
      證事實之確信，縱使林建廷未通過測謊，仍不得執此遽論被告即有與林建廷共
      同偽造文書之犯意聯絡及行為分擔。
五、綜上所述，原審以檢察官所指出之證明方法，尚無法使其確信被告涉犯前開被訴
    罪行，此外，復查無其他積極證據，足認被告犯有偽造文書之犯行，本件不能證
    明被告犯罪，原審為被告無罪之諭知，其認事用法均無不當。檢察官上訴意旨仍
    認被告應成立犯罪，指摘原判決不當，為無理由，應予駁回。
據上論斷，應依刑事訴訟法第三百六十八條，判決如主文。
本案經檢察官柯麗鈴到庭執行職務。
中　　　華　　　民　　　國　　九十三　　年　　 十二 　　月　　二十八　　日
                              臺灣高等法院刑事第五庭
                                  審判長法  官  曾  德  水
                                        法  官  廖  紋  妤
                                        法  官  楊  炳  禎
右正本證明與原本無異。
如不服本判決，應於收受送達後十日內向本院提出上訴書狀，其未敘述上訴之理由者
並得於提起上訴後十日內向本院補提理由書（均須按他造當事人之人數附繕本）。
                                        書記官  廖　素　花
中　　　華　　　民　　　國　　九十三　　年　　 十二 　　月　　二十八　　日
